臺灣板橋地方法院民事判決　　　　　　　96年度訴字第2352號
原　　　告　乙○○
　　　　　　　　　　　　樓
訴訟代理人　蔡錦得律師
被　　　告　福臨保險代理人有限公司
　　　　　　　　　　　　樓
法定代理人　甲○○
上列當事人間請求確認董事等委任關係不存在事件，經本院於民
國96年12月12日言詞辯論終結，判決如下：
    主  文
確認原告與被告間董事及董事長委任關係不存在。
訴訟費用由被告負擔。
    事實及理由
壹、程序部分
    按有限公司之董事不為或不能行使職權，致公司有受損害之
    虞時，法院因利害關係人或檢察官之請求，得選任一人以上
    之臨時管理人，代行董事之職權。但不得為不利於公司之行
    為。此觀公司法第108 條第4 項準用第208 條之1 第1 項之
    規定自明。原告以經被告誤登記為董事及董事長為由，向本
    院提起本件確認董事及董事長委任關係不存在之訴訟，因原
    告係被告名義上之董事，被告依法並無監察人之設立，故本
    院依前述規定，選任被告之股東甲○○為臨時管理人，以代
    行董事職權，先予敘明。
貳、實體部分
一、原告起訴主張：原告從未出資承受被告公司原股東葉賢樟之
    新台幣（下同）160 萬元之出資額，也非被告公司之股東，
    乃於民國（下同）95年12月間發覺遭人冒用姓名登記為被告
    公司之董事，並虛報訴外人劉靜慧84年度之薪資所得。查被
    告公司於85年5 月13日召開之股東會，原告均未接獲任何開
    會通知，該次股東會均未實際召開也無決議之事實，當日被
    告公司股東同意書均屬虛偽，故當日股東會所為改推原告為
    被告公司董事及董事長、由原告受讓原股東葉賢樟出資額
    160 萬元等決議，均不存在，從而，兩造間董事及董事長委
    任之法律關係自不存在，為此提起本訴，並聲明如主文所示
    。
二、被告公司臨時管理人甲○○到場陳稱：對原告所言無意見，
    本件股東會決議是第三人王發裕所偽造，當日根本沒有開股
    東會，公司也是王發裕擅自拿證件去設立等語。
三、按確認之訴非原告有即受確認判決之法律上利益者，不得提
    起。所謂即受確認判決之法律上利益，係指法律關係之存在
    與否不明確，原告主觀上認為其在法律上之地位有不妥之狀
    態存在，且此種不妥之狀態，能以確認判決將之除去者而言
    ，最高法院52年度臺上字第1240號判例可資參照。查原告是
    否為被告公司董事，涉及原告之權益，且原告因名義上為被
    告公司董事，因訴外人劉靜慧等人遭被告公司虛報薪資，致
    原告受違反稅捐稽徵法之刑事案件追訴，故原告有即受確認
    判決之法律上利益，應可認定。
四、原告提出被告公司85年5 月13日股東同意書，上面雖記載「
    一、改推乙○○為董事，並推定乙○○為董事長對外代表公
    司。二、原股東葉賢樟出資新台幣壹佰陸拾萬元整，轉由乙
    ○○承受。」等情（本院卷第11頁）。惟查，本件原告因涉
    嫌違反稅捐稽徵法案件，經台灣板橋地方法院檢察署檢察官
    偵查結果，認定：「據被告乙○○堅詞否認有何上揭犯行，
    辯稱：伊非福臨公司實際負責人，福臨公司係伊舅公王發裕
    （於95年1 月9 日死亡）以其名義成立之公司等語。核與證
    人季豊程及施玉華到庭證述情節大致相符。經查：被告自85
    年4 月27日出境後，經本署發佈通緝，迄至95年12月11日始
    偷渡返回台灣為警緝獲到案（所為違反國家安全法部分業經
    臺灣新竹地方法院審理中）止，期間福臨公司仍有於85年5
    月16日申請辦理登記負責人由葉賢樟（85年3 月20日登記為
    代表人）變更為被告乙○○，以及股東葉淑讓轉讓股份予甲
    ○○，另於85年7 月15日辦理以被告名義申請辦理解散登記
    並登報之事實，有被告入出境資料紀錄表及福臨公司自設立
    起至解散止之歷年登記資料案卷在卷可佐。足認確有第三人
    於被告出境期間，仍以被告名義代為申請及辦理公司之登記
    相關事宜。」等情，有該署96年度調偵字第306 號不起訴處
    分書附卷可稽（本院卷第12頁），顯然被告公司於85年5 月
    13日股東會當日，原告已經出境不在國內，即無可能出席當
    日股東會。再者，被告公司臨時管理人甲○○也到庭陳稱：
    「股東會開會期間我也不在國內，王發裕根本沒有開這個會
    」一語（本院卷第27頁）。由上可知，該股東會議之記載即
    與事實不符，被告公司是否確於85年5 月13日召開股東會，
    並有選任董事之行為，即有可疑。從而，原告既然未出席該
    次股東會，亦未同意擔任董事，則原告與被告公司間不能認
    為成立董事及董事長之委任關係。惟主管機關登記之資料仍
    登載原告為被告公司董事，此將使原告在私法上之地位有受
    侵害之危險，而此項危險既得以確認判決除去，從而，原告
    據以提起本訴，請求確認兩造間董事及董事長委任關係不存
    在，為有理由，應予准許。
五、結論：原告之訴為有理由，依民事訴訟法第78條，判決如主
    文。
中　　華　　民　　國　　96　　年　　12　　月　　19　　日
                  民事第三庭    法　官　劉以全
以上正本係照原本作成
如對本判決上訴，須於判決送達後20日內向本院提出上訴狀
中　　華　　民　　國　　96　　年　　12　　月　　19　　日
                                書記官　陳淑芳
